【裁判字號】    99,易,1596
【裁判日期】    990624
【裁判案由】    妨害名譽
【裁判全文】
臺灣臺中地方法院刑事判決              99年度易字第1596號
公  訴  人  臺灣臺中地方法院檢察署檢察官
被      告  乙○○
上列被告因妨害名譽案件，經檢察官提起公訴（99年度偵字第97
81號），本院判決如下：
    主  文
乙○○意圖散布於眾，而指摘足以毀損他人名譽之事，處拘役貳
拾日，如易科罰金，以新臺幣壹仟元折算壹日。
    犯罪事實
一、乙○○與甲○○同係址設於臺中市○○路559號6樓之1全方
    位傳播公司之同事，因甲○○於民國99年2月22日無故遭前
    開公司負責人涂詠鑨解職，甲○○為與涂詠鑨理論，乃在前
    開公司外之大廳等候，並與他人大聲談話，乙○○因遭此干
    擾，心生不滿，明知該大廳為公眾不特定人可共見共聞之場
    所，竟基於意圖散布於眾之犯意，於同日下午3時許，在上
    開公司外大廳對甲○○當面出言稱「你偷了我的東西你為什
    麼不敢承認」及「你勾引老闆的事情我也可以講」等言語，
    足以毀損甲○○之名譽。嗣經甲○○當場以手機錄音後，報
    警處理。
二、案經甲○○訴由臺中市警察局第二分局報請臺灣臺中地方法
    院檢察署檢察官偵查起訴。
    理  由
壹、證據能力部分：
一、按被告以外之人於審判外之言詞或書面陳述，除法律有規定
    者外，不得作為證據；又被告以外之人於偵查中向檢察官所
    為之陳述，除顯有不可信之情況外，得為證據；又被告以外
    之人於審判外之陳述，雖不符合刑事訴訟法第159條之1至第
    159條之4之規定，但經當事人於審判程序同意作為證據，法
    院審酌該言詞陳述或書面陳述作成時之情況，認為適當者，
    亦得為證據；又當事人、代理人或辯護人於法院調查證據時
    ，知有同法第159條第1項不得為證據之情形，而未於言詞辯
    論終結前聲明異議者，視為有前項之同意，刑事訴訟法第
    159條第1項、第159條之1第2項及第159條之5分別定有明文
    。經查，本判決下列所引用之卷證資料（包含供述證據、文
    書證據等證據），均無證據證明係公務員違背法定程序所取
    得，且被告及檢察官於本院審判期日中對於提示之卷證，就
    證據能力均未表示爭執，迄至言詞辯論終結前亦未再聲明異
    議（參見本院卷第15頁至第18頁審判筆錄），又卷內之文書
    證據，經核亦無刑事訴訟法第159條之4之顯有不可信之情況
    與不得作為證據之情形，本院審酌上開證據資料製作時之情
    況，尚無違法不當及證明力明顯過低之瑕疵，亦認為以之作
    為證據應屬適當，是依刑事訴訟法第159條至第159條之5規
    定，如下揭所引用之卷證所有證據，包含供述證據、文書證
    據等證據，均有證據能力，合先敘明。
二、按傳聞法則乃對於被告以外之人於審判外之言詞或書面陳述
    ，亦即針對被告以外之人於審判外以言詞或書面所為之供述
    證據而為規範。本件告訴人所提出之現場錄音光碟，乃以科
    學、機械之方式，對於所錄製內容所為忠實且正確之記錄，
    上開光碟在性質上亦非供述證據，與傳聞法則所欲防止證人
    記憶、認知、誠信之誤差明顯有別，核無刑事訴訟法第159
    條第1項規定之適用，應認有證據能力。
貳、實體部分：
一、上開犯罪事實，業據被告乙○○於警詢、偵訊及本院審理時
    均坦承不諱，核與證人即告訴人甲○○於警、偵訊時之證述
    情節大致相符，此外，並有告訴人提出之手機錄音檔光碟1
    片及錄音光碟譯文1份在卷可稽，足徵被告自白因有其他證
    據可補強，且查與事實相符，足予憑採。再按刑法上所謂誹
    謗，乃指行為人意圖散布於眾，而指摘或傳述足以毀損他人
    名譽之具體事件內容之行為。故行為人如已指摘足以損害被
    害人名譽之具體事件內容，而非僅止於其個人之價值判斷或
    主觀之意見評論，即克成立誹謗行為。查被告前揭所述「你
    偷了我的東西你為什麼不敢承認」、「你勾引老闆的事情我
    也可以講」等語，已涉及指摘告訴人有竊盜、行為不檢等具
    體內容，而屬足以損害被害人名譽之具體事件，而上開言語
    ，顯足以毀損告訴人名譽。又被告當時犯罪之地點係在全方
    位傳播公司櫃臺外之大廳電梯間，為不特定人皆可自由進出
    之場所，係處於隨時均可增加人數之情形。是以，被告所為
    已足以該當於誹謗之罪責甚為明確。綜上，本案事證明確，
    被告犯行已堪認定，應依法論科。
二、核被告乙○○所為，係犯刑法第310條第1項之誹謗罪。爰審
    酌被告素行良好，未曾有前科紀錄，此有臺灣高等法院被告
    前案紀錄表1份在卷可參，其因細故率爾為本案妨害告訴人
    名譽之犯行，除侵害告訴人之人格法益外，亦破壞社會秩序
    之維持，犯罪動機、目的並非良善，行為實不足取，兼衡酌
    其智識程度為高中畢業、迄今仍未與告訴人達成和解、告訴
    人所受社會評價貶抑之程度，暨其犯後已知坦承犯行，態度
    尚稱良好等一切情狀，量處如主文所示之刑，並諭知易科罰
    金之折算標準
據上論斷，依刑事訴訟法第299條第1項前段，刑法第310條第1項
，第41條第1項前段，刑法施行法第1條之1，判決如主文。
本案經檢察官丙○○到庭執行職務。
中    華    民    國    99    年    6     月    24    日
                  刑事第七庭    法  官  黃賢婷
以上正本證明與原本無異。
                                書記官  江美琪
中    華    民    國    99    年    6    月     24    日
附錄本案論罪科刑法條全文：
中華民國刑法第310條
（誹謗罪）
意圖散布於眾，而指摘或傳述足以毀損他人名譽之事者，為誹謗
罪，處1年以下有期徒刑、拘役或5百元以下罰金。
散布文字、圖畫犯前項之罪者，處2年以下有期徒刑、拘役或1千
元以下罰金。
對於所誹謗之事，能證明其為真實者，不罰。但涉於私德而與公
共利益無關者，不在此限。

司法院資訊處製作；財團法人民間司法改革基金會備份。
